臺灣高等法院刑事判決　　　　　　　　　　　　　　　九十三年度軍上字第二二號
　　上　訴　人
　　即　被　告　乙○○
　　　　　　　　　　　　原國防部通訊資訊指揮部修補支援中隊網管修護組上士組長
　　選任辯護人　胡文英律師
　　上　訴　人
　　即　被　告　甲○○
　　　　　　　　　　　　原國防部通訊資訊指揮部修補支援中隊總機修護組上士代理
右上訴人因貪污治罪條例案件，不服國防部高等軍事法院九十三年度法仁判字第四五
號，中華民國九十三年四月十四日第一審判決（起訴案號：國防部北部軍事法院檢察
署九十一年訴字第一五九號），提起上訴，本院判決如左：
    主  文
原判決撤銷，發回國防部高等軍事法院。
    理  由
本件原判決認定：上訴人乙○○（民國（下同）八十三年六月一日入伍，空軍飛虎第
六一九梯次轉服志願役，已於九十一年一月一日退伍）原係前揭單位網管修護組上士
組長，負責該單位之電腦維修、資訊器材保管及網路架設等工作。上訴人甲○○（八
十三年六月廿八入伍，陸軍後勤學校士官班八十六年班結業，志願役）則為該單位總
機修護組上士代理組長，負責該單位通信設備修護等工作，均係依法令從事公務之人
員，緣於九十年七月廿三日上訴人乙○○負責簽收由國防部通信資訊指揮部向揚立資
訊有限公司（下稱揚立公司）購置一批電腦零件欲使其所屬單位電腦提昇之用，並存
放於其所屬之網管修護組（下稱網管組）辦公室保密鐵櫃中，上訴人乙○○負有保管
之責，詎料上訴人乙○○及甲○○共謀欲將該批電腦零件侵吞入己私用，遂於九十年
七月卅一日廿三時五十分許前往上訴人甲○○寢室，與上訴人甲○○共同意圖為自己
不法之所有潛入網管組辦公室，由上訴人乙○○持該辦公室內之斜口鉗乙把作為工具
，合力將保密鐵櫃左側之門軸插梢抽出，再由上訴人甲○○以雙手強掰該櫃櫃門，以
便上訴人乙○○伸手由門軸側縫隙中拿出上訴人乙○○所保管之電腦零件，易持有為
所有後，上訴人乙○○及甲○○二人先後離去網管組辦公室，翌日（八月一日）十七
時三十分許，上訴人乙○○再將已得手之IBM四0GB（以下同）硬碟乙顆，記憶體（一
二八MB RAM以下同）六條交付上訴人甲○○組裝於其私人所有之電腦中。迄九十年八
月七日十七時許，始由一兵陳孟哲察覺保密鐵櫃內新購之電腦零件均已遺失，鐵櫃門
並有遭受強行掰開之痕跡（尚未至毀損不堪使用之程度），經該管單位追查，發現上
訴人甲○○送修之私人電腦其內有該單位失竊之記憶體三條及硬碟一顆後，上訴人甲
○○則於同年月八日下午向該管副隊長指稱曾與上訴人乙○○於前揭時間一同潛入網
管組拿取電腦零件，並主動繳交剩餘記憶體三條等情，因而撤銷第一審論處上訴人乙
○○及甲○○係犯共同公務員竊取公有器材罪撤銷，改判論處上訴人乙○○及甲○○
共同公務員侵占公有器材罪，固非全無見地。
惟查：（一）有罪判決書之事實一欄，為判斷其適用法律當否之準據，法院應將依職
權認定與論罪科刑有關之事實，翔實記載，然後於理由內逐一說明其憑以認定之證據
，並使事實認定與理由說明，互相適合，方為合法，倘事實認定與理由說明，不相一
致，或事實與理由之記載，前後齟齬，按諸刑事訴訟法第三百七十九條第十四款後段
規定，均屬判決理由矛盾之當然違背法令。查本件國防部通信資訊指揮部向揚立公司
購置而交由上訴人乙○○保管之電腦零件，包括CELERRN八00 CPU一件、一二八MBRAM
六件、二五六MB RAM二件、10/100網路卡九件、IBM四0GB HD三件、技嘉AMDK/RAID二
件、AMD ATHLON TBIGB二件、10/100SWITCH一六一件、POWER二件及MODEM一件等物，
原判決於事實欄認定：上訴人乙○○簽收國防部通信資訊指揮部向揚立公司購置供其
所屬單位電腦提昇之用之電腦零件一批而負責保管，旋與上訴人甲○○共謀欲將「該
批電腦零件」侵吞入己私用，而於九十年七月卅一日深夜，二人前往上訴人乙○○所
屬網管組辦公室，由上訴人乙○○持該辦公室內之斜口鉗乙把作為工具，合力將保密
鐵櫃左側之門軸插梢抽出，再由上訴人甲○○以雙手強掰該鐵櫃櫃門，以便上訴人乙
○○伸手由門軸側縫隙中拿出其所保管之電腦零件，易持有為所有，翌日上訴人乙○
○再將已得手之IB M四0GB硬碟乙顆，記憶體（一二八MB RAM）六條交付上訴人甲○
○組裝於其私人所有之電腦中，似認定上訴人乙○○及甲○○係將上揭上訴人乙○○
所保管置於保密鐵櫃中之電腦零件乙批悉數侵占，而將其中所侵占之IBM四0GB硬碟乙
顆、記憶體（一二八MB RAM）六條等物交付上訴人甲○○組裝於其私人所有之電腦中
，惟於判決理由則敘明：本案從上訴人甲○○電腦中查獲及其繳交之電腦零件僅係硬
碟乙顆及記憶體六條，雖渠等所屬單位於該營區基地工廠二樓會議室後方尋獲其他遺
失之電腦零件，然因該批電腦零件存放於網管組辦公室時並未建立檢查機制，無法確
定該批電腦零件於遺失前是否完好，亦無何積極事證足資證明該單位所有電腦零件遺
失，均係上訴人乙○○及甲○○所侵占，而認上訴人乙○○及甲○○僅係共同侵占上
揭電腦零件中之IBM四0GB硬碟乙顆及記憶體（一二八MB RAM）六條等物，事實與理由
顯相互矛盾；且查本件係上訴人乙○○夥同上訴人甲○○侵占所保管之上揭電腦零件
，若認上訴人二人僅侵占交付上訴人甲○○之硬碟乙顆及記憶體六條，如此上訴人乙
○○又甘冒罪犯法典而毫無所得之理，事涉上訴人乙○○及甲○○所共同侵占之電腦
零件內容及價額是否已逾新台幣五萬元，而得否適用貪污治罪條例第十二條減輕其刑
之規定，暨上訴人乙○○及甲○○因犯罪所得應予追繳之範圍如何，自有再詳加審酌
釐清之必要。（二）按貪污治罪條例第四條第一項第一款之公務員侵占公有器材罪，
以侵占公務上所持有之公用器材為其構成要件，即係具有因公務上而持有之特定身分
關係者始成立本罪；本件上訴人乙○○係依據法令從事公務之人，其侵占因公務上所
保管之公用器材電腦零件，因而涉犯貪污治罪條例第四條第一項第一款之公務員侵占
公用器材罪，固無疑義，惟原判決就未持有該公用器材之上訴人甲○○何以與上訴人
乙○○共犯本件公務員侵占公用器材犯行，並未詳加敘明其所認定之理由，其理由顯
有不備。依上所述，上訴人乙○○及甲○○上訴意旨否認犯罪，固無理由，惟原判決
既有上述可議之處，應認有撤銷之原因，因原判決違背法令致影響事實之認定，本院
無從自為判決，爰依法將原判決撤銷發回國防部高等軍事法院更為適法之判決。
據上論斷，應依軍事審判法第一百九十九條，判決如主文。
中　　　華　　　民　　　國　　九十三　　年　　　七　　　月　　二十九　　日
                              臺灣高等法院刑事第十八庭
                                  審判長法  官  吳      敦
                                        法  官  梁  宏  哲
                                        法  官  張  傳  栗
右正本證明與原本無異。
不得上訴。
                                        書記官  秦　慧　榮
中　　　華　　　民　　　國　　九十三　　年　　　七　　　月　　 三十 　　日
